臺灣臺南地方法院民事判決
109年度訴字第1977號

原      告  合作金庫資產管理股份有限公司

法定代理人  蔡見興  
訴訟代理人  楊鵬遠律師
被      告  李奕蒼


訴訟代理人  蔡佳慧  
上列當事人間請求清償貸款事件，經民國一百一十年二月二十二
日言詞辯論終結，本院判決如下：
    主    　文
被告應給付原告新臺幣壹佰伍拾捌萬柒仟伍佰零伍元，及自民國
九十八年七月二十二日起至清償日止，按週年利率百分之十點一
零五計算之利息，暨新臺幣壹佰元之違約金。
原告其餘之訴駁回。
訴訟費用由被告負擔。 
    事實及理由
一、原告起訴主張：
    訴外人林茂生於民國○○○年○月○○日邀被告為連帶保證人，向
    訴外人合作金庫商業銀行股份有限公司（原名台灣省合作金
    庫）借款新臺幣（下同）3,280,000元，約定借款期間自八
    十八年七月十四日起至一百零八年七月十四日止，利息按原
    告基本放款利率加碼年息百分之二點五（貸放時為週年利率
    百分之七點六零五）按月計付，並隨原告基本放款利率變動
    而調整。未按期攤繳本息時，即喪失期限利益，債務視為全
    部到期，除仍按上開利率計息外，逾期在六個月以內者，按
    上開利率百分之十，逾期超過六個月以上者，超過六個月部
    分，按上開利率百分之二十加計違約金。合作金庫商業銀行
    股份有限公司於96年12月13日將上開債務債權讓與予原告。
    詎訴外人林茂生未依約還款，經合作金庫商業銀行股份有限
    公司對外人林茂生聲請強制執行，仍有本金1,587,505元及
    其利息、違約金未受償，爰依消費借貸及連帶保證之法律關
    係提起本件訴訟等語。並聲明：被告應給付原告1,587,505
    元，及自98年7月22日起至清償日止，按週年利率百分之10.
    105計算之利息，暨自98年7月18日起至清償日止，按上開利
    率百分之20計算之違約金，暨已核算未受償之違約金154,07
    8元。
二、被告則以：
   本件債務係伊幫人作保所致，然20多年來都沒有人向伊催討
    過等語。   
三、得心證之理由： 
  ㈠本件原告主張之前揭事實，業據其提出借據、債權憑證、分
    配表、債權金額計算書、債權讓與證明書等件附卷為證，是
    原告主張之上開事實，堪信為真實。
  ㈡被告雖抗辯債務已罹逾時效等語，然為原告所否認，並主張
    其已對主債務人林茂生請求清償債務，被告為連帶債務人，
    自無罹於時效之情事。請求權，因15年間不行使而消滅。但
    法律所定期間較短者，依其規定；消滅時效，因左列事由而
    中斷：一、請求。二、承認。三、起訴；時效中斷者，自中
    斷之事由終止時，重行起算，民法第125條、第129條第1項
    、第137條分別定有明文。又按向主債務人請求履行，及為
    其他中斷時效之行為，對於保證人亦生效力，民法第747條
    亦有明定。原告向臺灣台北地方法院聲請支付命令，並於同
    年經臺灣台北地方法院以90年度促字第15359號核發支付命
    令及確定證明在案，後經原告分別於97、103、108年間聲請
    強制執行等情，有債權憑證及繼續執行紀錄表附卷可按（本
    院卷第13-15頁），是原告於90年間取得執行名義後，迭於9
    7、103、108年間均有聲請對主債務人林茂生為強制執行，
    故原告就本件借款債權暨違約金債權之請求權時效，當因上
    開聲請強制執行、開始執行行為而中斷並重新起算，亦即就
    本件聲請支付命令之時即109年11月6日，並未逾重新起算之
    時效期間，本件借款債權之請求權時效，無論本金、利息或
    違約金，因原告對主債務人林茂生每次開始執行行為或聲請
    強制執行而時效中斷，並於各次執行行為終止時，再重行起
    算。依民法第747條規定，原告向主債務人林茂生迭次所為
    聲請強制執行而中斷時效之行為，對於連帶保證人即被告亦
    生時效中斷之效力。準此，原告本件請求被告履行系爭借款
    債務之連帶保證責任，並未罹於消滅時效，堪以認定。
  ㈢按借用人應於約定期限內，返還與借用物種類、品質、數量
    相同之物。本件原告主張訴外人林茂生邀同被告為連帶保證
    人向合作金庫商業銀行股份有限公司借款，未依約清償乙節
    ，已如前述，揆諸前揭說明，原告依法自得向被告請求給付
    積欠之本金及利息。
  ㈣又約定之違約金額過高者，法院得減至相當之數額，民法第2
    52條定有明文。本件原告請求被告就信用貸款債務應給付自
    98年7月18日起至清償日止，按週年利率20％計算違約金等情
    ，然本院審酌原告因被告遲延清償信用貸款債務，除受有利
    息損失外，尚難認有其他損害，且原告並未證明除利息損失
    外更有何損失，又參酌國內貨幣市場利率已大幅調降，依原
    告向被告收取利息之利率，足以獲得相當之經濟利益，若再
    課予被告給付上開違約金給付義務，殊非公允，故本院認為
    原告請求之違約金應酌減為100元，始為適當。
四、綜上所述，原告依消費借貸、連帶保證之法律關係，請求被
    告給付1,587,505元，及自98年7月22日起至清償日止，按週
    年利率10.105％計算之利息，暨100元之違約金，為有理由，
    應予准許；逾此範圍之請求，為無理由，應予駁回。
五、訴訟費用負擔之依據：民事訴訟法第79條。　　
中　　華　　民　　國　　110 　年　　2 　　月　　26　　日
                  民事第四庭    法   官　葉淑儀
以上正本係照原本作成。
如對本判決上訴，須於判決送達後20日內向本院提出上訴狀。
如委任律師提起上訴者，應一併繳納上訴審裁判費。
中　　華　　民　　國　　110 　年　　2 　　月　　26　　日
                               書 記 官  許榮成